---
title: "Untrusted Servers"
author: "Martí Barri and Ismael López"
date: "5/25/2019"
output: html_document
---

```{r setup, include=FALSE}
knitr::opts_chunk$set(echo = TRUE)
# Definimos el directorio de trabajo
knitr::opts_knit$set(root.dir = "/home/marti/Desktop/master_cybersecurity/4_Data_Driven_Security/LAB/spring19-group-assignment-marism")
verbose <- FALSE
```


```{r load_packages, echo = FALSE, cache = TRUE}
# Required Packages
#pkg <- c("ggplot2", "scales", "maptools", "sp", "maps", "grid", "car" ) # TODO
pkg <- c("R.utils", "iptools", "parallel", "dplyr", "jsonlite", "GroupAssignmentPackage", "mapproj")

# Instalar paquetes que no esten instalados
new.pkg <- pkg[!(pkg %in% installed.packages())]
if (length(new.pkg)) 
{
    install.packages(new.pkg)  
}
```


## Resumen

Dades obtingudes de:

- [HTTP GET Responses](https://opendata.rapid7.com/sonar.http/)
- [MaxMind IP Geolocation](https://dev.maxmind.com/geoip/geoip2/geolite2/)

Objectius

- ?Donde estan los servidores que estan dando servicio por procolos no seguros
- ?que tipo de servidores son

## An?lisis

Podem descarregar mostres del port 80, el port web per defecte, però ocupa molt i treballerem sobre una mostra més petita.
```{r load_response_data, echo = FALSE, cache = TRUE}
df.raw <- readRDS(file.path(getwd(), "data", "df_http_get_80_raw_5k.rds"))
df.raw[which(names(df.raw) == "host")] <- NULL
df.raw[which(names(df.raw) == "vhost")] <- NULL
df.raw[which(names(df.raw) == "path")] <- NULL

str(df.raw)
```

Observem que està en base64 i IP repetida

Descarreguem maxmind

```{r load_maxmind, echo = FALSE, cache = TRUE}
if ((!file.exists(file.path(getwd(), "data", "GeoLite2-City-Blocks-IPv4.csv")))){
  df.maxmind <- GroupAssignmentPackage::get.maxmind(verbose)
} else {
  maxmind.source <- file.path(getwd(), "data", "GeoLite2-City-Blocks-IPv4.csv")
  df.maxmind <- read.csv(maxmind.source, stringsAsFactors = FALSE)
}
str(df.maxmind)
```


Numeric address
```{r numeric_ip, echo = FALSE, cache = TRUE}
df.raw <- GroupAssignmentPackage::add.numeric.ip(df.raw, "ip")
```



```{r expand_maxmind, echo = FALSE, cache = TRUE}
# Expanding MaxMind network ranges
df.maxmind <- cbind(df.maxmind, iptools::range_boundaries(df.maxmind$network))
df.maxmind$rowname <- as.integer(row.names(df.maxmind))
```



```{r geolocate, echo = FALSE, cache = TRUE}
# Foreach IP (source and destination) identify network range using parallel computing"
no_cores <- parallel::detectCores() - 1
cl <- parallel::makeCluster(no_cores)
parallel::clusterExport(cl, "df.maxmind", envir = environment())
df.raw$loc <- sapply(df.raw$ip.num,
                        function(ip)
                          which((ip >= df.maxmind$min_numeric) &
                                  (ip <= df.maxmind$max_numeric)))
parallel::stopCluster(cl)
rm(cl, no_cores)
```

Dades geolocalització elegants:
```{r join_and_tidy, echo = FALSE, cache = TRUE}
suppressMessages(library(dplyr))
df <- dplyr::left_join(df.raw, df.maxmind, by = c("loc" = "rowname"))
df.raw.geo <- dplyr::select(df, data, ip, port, latitude, longitude, accuracy_radius)
names(df.raw.geo) <- c("data", "ip", "port", "latitude", "longitude", "accuracy_radius")
rm(df.raw, df)
str(df.raw.geo)
```



Representando esta informaci?n con un gr?fico de dispersi?n podemos ver que la distribuci?n se asemeja notablemente al mapamundi:
```{r dispersion_coord, echo = FALSE, cache = TRUE, fig.align = 'center'}
library(ggplot2)
# Creamos ggplot con los datos de symantec
gg <- ggplot(data=df.raw.geo, aes(x = longitude, y = latitude)) 
# definimos la grafica por puntos con transparencia
gg <- gg + geom_point(size=1, color="#000099", alpha=1/40) 
# Titulos de los ejes
gg <- gg + xlab("Longitud") + ylab("Latitud")
# aplicamos el tema simple
gg <- gg + theme_bw() 
# tarda un poco pq son 800.000 puntos
print(gg)
```


Con esta representaci?n se puede identificar que la mayor concentraci?n de infecciones ocurren en la mayor parte de Europa, la costa este de EEUU y en menor grado en Jap?n y otros puntos del planeta.  
A?adimos informaci?n sobre paises y sus fronteras para enriquecer el mapa.
```{r map_simple, echo=FALSE, cache=TRUE, fig.align='center'}
world <- map_data("world")
# Quitamos el continete Antarctico ya que no aporta informaci?n
# No es nada personal con los pinguinos...
world <- subset(world, world$region!="Antarctica")

gg <- ggplot(data=world, aes(x=long, y=lat))
gg <- gg + geom_path(aes(group=group), colour="gray70")
# La definici?n de la proyeccion representa la "curvatura" del mapa
gg <- gg + coord_map("mercator", xlim=c(-200, 200))
# A?adimos una capa al mapa con la informaci?n de Zero Access
gg <- gg + geom_point(data = df.raw.geo, aes(longitude, latitude), 
                      colour="#000099", alpha=1/40, size=1)
# Eliminamos texto y le damos un poco de color
gg <- gg + theme(text=element_blank(), 
                 axis.ticks=element_blank(),
                 panel.grid=element_blank(),
                 panel.background=element_rect(color="gray50",
                                               fill="white"))
print(gg)
```
